臺灣高雄地方法院刑事判決
110年度訴字第742號
公  訴  人  臺灣高雄地方檢察署檢察官
被      告  A0000000B（年籍資料詳卷）  
選任辯護人  李榮唐律師
            陳欣怡律師
            吳啓源律師
上列被告因誣告案件，經檢察官提起公訴（110年度偵字第11773
號），本院判決如下：
    主  文
A0000000B共同犯誣告罪，處有期徒刑肆月。緩刑貳年，並應向
國庫支付新臺幣參萬元，及接受法治教育貳場次。緩刑期間付保
護管束。
    事  實
一、A0000000B（下稱乙男）與A0000000（下稱甲○，另經檢察官
    為緩起訴處分確定）為父女關係，均明知丙○○與甲○為男女
    朋友，甲○自民國109年4月1日起至同年7月19日止，與丙○○
    同住，期間並與丙○○合意性交。乙男因不滿甲○與丙○○交往
    並發生關係，除於同年7月19日，前往將甲○帶回家外，竟意
    圖使丙○○受刑事處分，與甲○共同基於誣告之犯意聯絡及行
    為分擔，先委請不知情之友人代為製作告訴狀後，再於同年
    10月6日陪同甲○，至臺灣高雄地方檢察署(下稱高雄地檢署)
    遞狀，指稱：丙○○於109年4月7日晚間，邀約甲○至其住處作
    客，強逼甲○與其性交，甲○雖極力反抗，然因丙○○身有刺青
    ，人高馬大，仍因而得逞。事後又威脅甲○不得對外張揚，
    否則將對甲○家人不利，並逼迫甲○與其同住，否則將對甲○
    就讀小學之胞妹不利，致使甲○心生畏懼等情詞，對丙○○提
    出強制性交等告訴，而誣告丙○○涉犯強制性交等罪嫌。嗣經
    高雄地檢署檢察官偵查後，查悉上情，並就丙○○所涉強制性
    交等罪嫌為不起訴處分確定。
二、案經高雄地檢署檢察官自動檢舉簽分偵辦後起訴。
    理  由
一、證據能力部分
    被告以外之人於審判外之陳述，雖不符前4 條之規定，而經
    當事人於審判程序同意作為證據，法院審酌該言詞陳述或書
    面陳述作成時之情況，認為適當者，亦得為證據，刑事訴訟
    法第159 條之5 第1 項定有明文。本判決所引各項傳聞證據
    ，雖係被告以外之人審判外陳述，然均經當事人及辯護人於
    本院審判程序時同意作為證據，復審酌該等證據方法作成時
    並無違法不當或證明力明顯過低之瑕疵，依前開規定俱有證
    據能力。又所引非供述證據，與本案均有關聯性，且查無違
    反法定程序取得之情，依刑事訴訟法第158 條之4反面解釋
    ，亦均有證據能力。
二、認定犯罪事實所憑之證據及理由 
　　上開事實，業據被告乙男於本院審理時坦承不諱（訴字卷第
    126頁），核與證人即被害人丙○○、證人甲○於警詢、偵查中
    證述之情節相符（他一卷第37頁至第46頁、他二卷第33頁至
    第36頁、偵一卷第17頁至第21頁），並有109年10月6日強制
    性交罪告訴狀、甲○於109年12月3日簽立之民眾請求警察機
    關撤回告訴案件申請書、被告於110年4月14日偵訊時庭呈之
    甲○自述書、被告於109年8月17日寄發予證人丙○○之存證信
    函及回證、甲○書寫之字條、高雄地檢署檢察官110年度偵字
    第1175號不起訴處分書（丙○○所涉強制性交等案件）、高雄
    地檢署檢察官110年度偵字第11773號緩起訴處分書（甲○所
    涉誣告案件）在卷可參（他一卷第3頁至第6頁、第47頁、他
    二卷第19頁至第25頁、偵一卷第27頁至第28頁、第33頁至第
    34頁、偵二卷第7頁至第9頁），足認被告前開任意性自白與
    事實相符，堪予採為論罪科刑之依據。
三、論罪科刑
　㈠所犯罪名
　　核被告所為，係犯刑法第169條第1項之誣告罪。被告與甲○
    就本案犯行，有犯意聯絡與行為分擔，均為共同正犯。辯護
    人雖以：告訴狀上之「原告」及「具狀人」欄均僅列名甲○
    ，本案容有被告不適格之狀況等情詞，為被告辯護。然共同
    實施犯罪行為之人，在合同意思範圍以內，各自分擔犯罪行
    為之一部，相互利用他人之行為，以達其犯罪之目的者，即
    應對於全部所發生之結果，共同負責。又共同正犯之成立，
    祇須具有犯意之聯絡及行為之分擔，既不問犯罪動機起於何
    人，亦不必每一階段犯行，均須參與；另共同正犯之意思聯
    絡，原不以數人間直接發生者為限，若有間接之聯絡者，亦
    包括在內。是行為人參與構成要件行為之實施，並不以參與
    構成犯罪事實之全部或始終參與為必要，即使僅參與構成犯
    罪事實之一部分，或僅參與某一階段之行為，亦足以成立共
    同正犯。本案告訴狀上雖僅記載甲○姓名，然告訴狀內容均
    由被告委由友人代為書寫，並陪同甲○前往地檢署申告，與
    甲○共同完遂誣告罪之構成要件行為。渠等在合同意思範圍
    以內，各自分擔犯罪行為之一部，相互利用彼此之行為，以
    達犯罪目的，即應對全部所發生之結果，共同負責，而構成
    共同正犯，被告是否於告訴狀上列名，尚無礙其本案犯行之
    成立，是辯護人所稱被告不適格等節，容有誤會，併此指明
    。
　㈡刑之減輕事由
　⒈刑法第172條部分
　　犯刑法第168條至第171條之罪，於所虛偽陳述或所誣告之案
    件裁判或懲戒處分確定前自白者，減輕或免除其刑，同法第
    172條定有明文。又行為人在其所誣告之案件經判決無罪確
    定後，始為自白，固與刑法第172條之規定不合，不得減輕
    或免除其刑；惟其自白在所誣告之案件經檢察官處分不起訴
    確定後者，因不起訴處分確定究與裁判確定不同，故仍可適
    用刑法第172條之規定，減輕或免除其刑（最高法院31年度
    上字第2211號判決、108年度台上字第3526號判決、66年度
    第5次刑庭庭推總會議決議可資參照）。被告為上開誣告犯
    行後，被害人丙○○所涉案件，業經高雄地檢署檢察官於110
    年1月5日以110年度偵字第1175號為不起訴處分，有上開不
    起訴處分書及偵查卷宗附卷可參。而被告係於111年2月24日
    本院審判程序，始自白上開誣告犯行。揆諸前揭說明，雖被
    告自白犯罪係在其所誣告之案件經檢察官為不起訴處分確定
    之後，仍合於刑法第172條所定減輕或免除其刑之要件。而
    綜參被告犯罪情節、危害國家司法偵查之正確性及耗損司法
    資源等情狀，本院認尚不宜免除被告上開罪刑，爰依刑法第
    172條規定，減輕其刑。
　⒉刑法第59條部分
　　刑法第59條之酌量減輕其刑，必其犯罪另有特殊之原因、環
    境或背景，在客觀上足以引起一般之同情，且於法律上別無
    其他應減輕或得減輕之事由，認即予以宣告法定最低度刑猶
    嫌過重者，始有其適用；如別有法定減輕之事由者，應優先
    適用法定減輕事由減輕其刑後，猶嫌過重時，方得為之。至
    被告家庭情況、犯罪動機、目的、手段等犯罪情節，以及犯
    罪後態度等事項，僅屬刑法第57條所規定在法定刑範圍內量
    刑時應予審酌之事項，茍非其犯罪具有特殊原因、環境或背
    景，在客觀上足堪憫恕者，尚難遽依刑法第59條規定減刑（
    最高法院98年度台上字第6342號、103年度台上字第3633號
    判決意旨參照）。本案辯護人雖請求依刑法第59條規定酌減
    其刑，然被告所為造成被害人無端受有刑事追訴之風險，亦
    嚴重浪費偵查資源，衡諸社會一般人客觀標準，實難認其犯
    罪當時有何特殊之原因與環境，在客觀上足以引起一般人同
    情而顯然可憫之處，亦無處以法定最低刑度猶嫌過重之情形
    ，是辯護人此部分請求，尚無可採。
　㈢量刑依據
　　爰以行為人之責任為基礎，審酌被告未能善加理解女兒離家
    出走與他人同住背後可能存在之複雜因素，因自認女兒智識
    尚淺且社會經驗不足等父執輩心理，即以前揭手法誣告被害
    人犯罪，非但造成被害人困擾，亦浪費司法資源。惟念被告
    犯後終知坦認犯行，態度尚非至劣；嗣於本院所排定之調解
    程序中，與被害人亦誤會冰釋，經被害人表示不再追究，尊
    重法院裁決，有刑事陳報狀在卷足憑（訴字卷第69頁）；兼
    衡被告之犯罪動機、目的、手段、情節、素行，於本院審理
    時自陳高中畢業之智識程度，從事燒烤工作，及所陳家庭經
    濟生活狀況（訴字卷第124頁）等一切情狀，量處如主文所
    示之刑。本案被告所犯誣告罪，為最重本刑7年以下有期徒
    刑之罪，故雖適用刑法第172條規定減輕其刑後，經諭知有
    期徒刑6月以下刑度，仍與刑法第41條第1項規定之要件不符
    ，無從為易科罰金之諭知，附此敘明。
　㈣緩刑宣告
    被告未曾因故意犯罪受有期徒刑以上刑之宣告，有上開被告
    前案紀錄表在卷可參，其因一時失慮，致罹刑典，事後亦坦
    承犯行，深表懊悔之意，堪信已知其錯誤，經此偵審程序，
    當知所警惕，而無再犯之虞，本院審酌上情，認前開對其所
    宣告之刑，以暫不執行為當，並綜合考量本案犯罪情節及再
    犯防止之需求，依刑法第74條第1項第1款規定，宣告緩刑2
    年，以啟自新。另為修復被告之犯行對法秩序之破壞，並促
    使其日後得以知曉尊重法治之觀念，而能戒慎行為預防再犯
    ，本院認除前開緩刑宣告外，尚有賦予被告一定負擔之必要
    ，爰依刑法第74條第2項第4款、第8款規定，命被告應於緩
    刑期間內，向國庫支付3萬元，及接受法治教育2場次，期使
    被告確切明瞭其行為所造成之損害，培養正確法治觀念，並
    依刑法第93條第1項第2款規定，為緩刑期間付保護管束之諭
    知，俾由執行機關予以適當督促，以觀後效。倘被告違反上
    開所定負擔情節重大，足認原宣告之緩刑難收其預期效果，
    而有執行刑罰之必要，依刑法第75條之1第1項第4款規定，
    得撤銷緩刑之宣告，併予敘明。
據上論斷，應依刑事訴訟法第299條第1項前段，判決如主文。
本案經檢察官乙○○提起公訴，檢察官高嘉惠到庭執行職務。
中　　華　　民　　國　　111 　年　　3 　　月　　17　　日
                  刑事第二庭  審判長法  官  吳佳頴
                                    法  官  林裕凱
                                    法  官  林于心
以上正本證明與原本無異。
如不服本判決應於收受送達後20日內向本院提出上訴書狀，並應
敘述具體理由；如未敘述上訴理由者，應於上訴期間屆滿後20日
內向本院補提理由書（均須按他造當事人之人數附繕本）「切勿
逕送上級法院」。
中　　華　　民　　國　　111 　年　　3 　　月　　17　　日
                                    書記官  莊琇晴
附錄本案論罪科刑法條：
中華民國刑法第169條第1項
意圖他人受刑事或懲戒處分，向該管公務員誣告者，處7年以下
有期徒刑。
〈卷證索引〉
1 臺灣高雄地方檢察署109年度他字第7475號卷 他一卷 2 臺灣高雄地方檢察署110年度他字第1679號卷 他二卷 3 臺灣高雄地方檢察署110年度聲他字第665號卷 聲他卷 4 臺灣高雄地方檢察署110年度偵字第1175號卷 偵一卷 5 臺灣高雄地方檢察署110年度偵字第11773號卷 偵二卷 6 本院110年度審訴字第522號卷 審訴卷 7 本院110年度訴字第742號卷 訴字卷